【裁判字號】    94,上更(一),342
【裁判日期】    950207
【裁判案由】    偽造文書
【裁判全文】
臺灣高等法院高雄分院刑事判決     94年度上更(一)字第342號
上  訴  人
即  被  告  甲○○
選任辯護人  黃勇雄  律師
上列上訴人因偽造文書等案件，不服臺灣屏東地方法院91年度訴
字第355 號中華民國91年8 月16六日第一審判決（起訴案號：臺
灣屏東地方法院檢察署90年度偵字第3188號），提起上訴，判決
後經最高法院發回更審，本院判決如下：
      主      文
原判決撤銷。
甲○○無罪。
      理      由
一、公訴意旨略以：被告甲○○於民國（以下同）90年4 月11日
    以新台幣（以下同）1 萬3 千元之代價，向詹明士購買山葉
    牌之PKN-708 號（引擎號碼G-035586號，82年11月11日發照
    ，無記載出廠年月）之重型機車1 輛，嗣於同年5 月15 日
    12時後至同年月17日17時前之某日，明知不詳姓名年籍之某
    成年人在某處，向其兜售之山葉牌HT3-085 號重型機車，係
    來路不明之贓車（該機車係陳俊位所有，由其父乙○○使用
    ，於90年5 月15五日12時失竊，引擎號碼4EH-418105號、89
    年11月27日新領牌照，89年10月出廠），為圖改造引擎號碼
    後販賣牟利，仍基於故買贓物之犯意，在某不詳處所，以不
    詳價格購入後，停放於屏東縣佳冬鄉○○路37之5 號其所經
    營之輪昇機車行內，並隨即（購買後至同年月17日17時之前
    某時段）在其機車行內，將該贓車之引擎號碼4EH-418105號
    ，予以磨去，再打造向詹明士購買之機車引擎號碼G-035586
    號焊接於其上，而偽造該HT3-085 號重型機車之引擎號碼，
    再將上開PKN-708 車牌懸掛於偽造引擎號碼之機車上，足以
    生損害於山葉牌機車製造廠商關於機車引擎號碼年式之正確
    性、監理機關對於機車之管理及陳俊位。甲○○偽造引擎號
    碼後，因尚未覓得買主，遂將之停放其所經營之機車行內，
    嗣於90年5 月17日17時許為乙○○至該機車行查訪，而發現
    報警查獲。因認被告甲○○涉有刑法第349 條第2 項之故買
    贓物罪嫌及刑法第220 條第1 項、第210 條之偽造準私文書
    罪嫌。
二、公訴人認上訴人甲○○涉有故買贓物罪及偽造準私文書罪嫌
    ，係以被查獲之PKN-708 號機車，製造日期為79年4 月20日
    ，引擎號碼G-035586係手工鋼印斜體字打刻，而牌照號碼HT
    3-085 號機車，製造日期為89年10月21日，引擎號碼為4EH-
    418105則為電腦自動點針斜體字打刻等情，有生產廠商山葉
    公司91年6 月5 日山葉總字第128 號函及該公司提供之引
    擎號碼字模2 組在卷可憑（原審卷第19頁、偵查卷第60頁）
    。依山葉公司函所載，PKN-708 號機車之引擎號碼，其字體
    應為「斜體字」，而系爭機車之引擎號碼，其字體為「正體
    字」，明顯不符，此有系爭機車之引擎號碼照片2 張（警卷
    第17、18號照片）及上開字模（偵查卷第60頁）可資比對，
    是系爭機車之引擎號碼係經重新打造。又該機車車身是HT3-
    085 號機車之車身，是陳俊位所有，於90年5 月15五日所失
    竊，業据陳俊位之父即被害人陳炳祥指訴綦詳，又該機車顏
    色是由紅色改為藍色，已据共同被告詹明士陳述屬實，足見
    該機車並非詹明士所售予被告之機車，該被查獲之機車應係
    上訴人甲○○向他人購買贓車後，將機車引擎號碼改造成與
    PKN-708 號機車之引擎號碼相同後，再懸掛PKN-708 號之號
    牌使用等語，為其論据。
三、訊據上訴人甲○○否認有上開偽造引擎號碼、故買贓車之犯
    行，辯稱：車牌PKN-708 號之重型機車，係於90年4 月間以
    1 萬3 千元向詹明士購買，買來時即為藍色，因買來要賣給
    賴楊花根，嗣賴楊花根又不買，才停放在機車行內，我沒有
    更改車身，也未偽造引擎號碼，亦未故買贓車等語。經查：
（一）公訴人認上訴人甲○○將所購贓車4EH-418105號機車之引
      擎號碼予以磨去，再打造向詹明士購買之機車引擎號碼G-
      035586號焊接於其上，而偽造該HT3-085 號重型機車之引
      擎號碼，再改懸掛PKN-708 號車牌使用等語，惟經本院函
      請屏東縣警察局將扣案懸掛PKN-708 號車牌之機車，鑑定
      其引擎號碼是否有磨掉之痕跡及原引擎號碼是否係4EH-41
      8105號，据該警局鑑定結果函稱：「經檢視該引擎號碼部
      位未發現有磨掉之痕跡，另以化學腐蝕法對該引擎模板實
      施腐蝕後，未顯現其他文字及數字」，此有屏東縣警察局
      95年1 月5 日屏警鑑字第0950010336號可稽（見本院本審
      卷第31頁）。因經鑑定後該引擎號碼部位未發現有磨掉之
      痕跡，另以化學腐蝕法對該引擎模板實施腐蝕後，亦未顯
      現其他文字及數字，此足証上訴人甲○○並無對扣案機車
      為磨掉原引擎號碼，再重新打造新引擎號碼之偽造文書情
      事。
（二）被害人乙○○之HT3-805 號機車係甫於半年前即89年11月
      27日出廠發照之新車，此有車籍作業系統查詢認可資料表
      可憑（見警卷第26頁），被害人乙○○於警訊中亦陳稱：
      我的機車是新車，要換機油，失竊當時里數是2998公里等
      語。是乙○○失竊之機車應屬半年之新車（89年11月27日
      出廠，90年5 月17日失竊），出廠半年之機車其外觀、引
      擎、螺絲應尚新亮麗，應無生銹情事，惟扣案機車引擎部
      位已有生銹、引擎鐵片有遭空氣侵蝕非亮麗、螺絲亦有略
      微生銹，此有該扣案機車照片附於警卷可憑（見警卷第21
      頁照片）。是扣案機車應非屬出廠半年之新機車，應非屬
      被害人之甫新購半年之機車。
（三）被害人乙○○雖指稱：我失竊之機車外殼為深藍色，曾在
      香蕉園跌倒，右手把煞車桿有擦痕掉漆，後座椅下YAMAHA
      下方有刮痕，與系爭機車相符合，又失竊時之里程表是29
      98公里，系爭機車之里程表為3002公里只差4 公里，因確
      定系爭機車是我失竊的機車改裝等語（警卷第3 、4 頁、
      原審卷第23頁），並有照片7 張附卷足憑（警卷第1 至7
      號照片）。惟右手把煞車桿有擦痕掉漆（見警卷第16、17
      頁照片被害人所指處），後座椅下YAMAHA下方有刮痕（見
      警卷第16、18頁照片被害人所指處及近照），因該部位是
      機車車身凸出之部位，為一般機車摔倒所常見之刮痕，被
      告持有之機車是使用10年之中古機車，該部位有刮痕自屬
      平常、難免，又機車里程數機車業者本容易調整，是前述
      刮痕及里程數，均不得据以為是被害人乙○○所失竊機車
      所特有。又扣案機車引擎部位已有生銹、引擎鐵片有遭空
      氣侵蝕非亮麗、螺絲亦有略微生銹，已如前述，是尚不得
      僅以前述刮痕及里程數，而遽認扣案機車是被害人失竊之
      機車。
（四）證人即曾受上訴人甲○○僱用在其店內輪昇機車行工作之
      丙○○於原審及本院前審亦陳稱：90年4 月11日，有一位
      老太太要買中古車，是甲○○叫我去（詹明士之機車行）
      牽回來，牽回來後洗車加菜籃，後因客人失竊車子找到了
      ，所以沒有買這輛車，因此這輛車就放在店內車庫，放了
      1 個多月等語（原審卷第58、59頁、本院上訴卷91年10月
      21日訊問筆錄），本院本審審理時証人丙○○仍為相同之
      陳述（見本院95年1 月24日審判筆錄），是扣案機車是上
      訴人甲○○向詹明士之機車行所購得之中古機車，應屬非
      虛。
（五）上訴人向詹明士購買之車牌PKN-708 號山葉牌重型機車，
      原車主為羅汪麗香，於90年間之1 、2 年前，賣給詹明士
      ，原來車身為紅色，詹明士購買後，委由黃勝利將該機車
      車身改噴為藍色等情，分據證人羅汪麗香、詹明士及黃勝
      利證述明確（原審卷第24－28頁、偵查卷第56頁），而卷
      附之PKN-708 號機車之車籍資料所載，機車顏色為「紅」
      ，足證PKN-708 號之機車原色為紅色無訛，該PKN-708 號
      機車之車身原為紅色，嗣經詹明士委由黃勝利改噴為藍色
      ，是該PKN-708 號機車之車身，外層為藍色，是詹明士所
      更改，並非上訴人甲○○所更改，公訴人認扣案機車顏色
      未更改，尚屬無据。
（六）証人即警員黃仲傑於原審雖陳稱：我們把PKN-708 的引擎
      號碼，以鉛筆描下來後，和原廠山葉公司同一批車子引擎
      號碼字體作比較，發現本案車的字體略小，字碼排列的長
      度比原廠的長，所以認為引擎號碼有經過變造，在引擎本
      體部分，我們向民眾借同一型車來做比較，發現引擎號碼
      下方是兩塊接合，新車會有一小塊隆起，應該是為了讓引
      擎更加密合，但本案車沒有，我們以螺絲鎖進去的地方來
      做測量引擎號碼和引擎外殼的間距，本案車較新車短0.1
      公分，本案車的字體明顯與原廠不符，本案車的字體較瘦
      較窄，原廠車較胖較寬，本案車係磨過引擎號碼，是變造
      引擎號碼，不是換過引擎，本案車所呈現出來的是正體字
      的字模，山葉公司函覆所指的原廠的引擎號碼是手工鋼印
      斜體字，明顯與本案車輛不符等語（原審卷第55、56、61
      頁）。又山葉公司所生產牌照號碼PKN-708 號機車，製造
      日期為79年4 月20日，引擎號碼G-035586係手工鋼印斜體
      字打刻，牌照號碼HT3-085 號機車，製造日期為89年10月
      21日，引擎號碼為4EH-418105則為電腦自動點針斜體字打
      刻等情，雖有該公司91年6 月5 日山葉總字第128 號函
      及該公司提供之引擎號碼字模2 組在卷可憑（原審卷第19
      頁、偵查卷第60頁）。依山葉公司函所載，PKN-708 號機
      車之引擎號碼，其字體應為「斜體字」，而系爭機車之引
      擎號碼，其字體為「正體字」，此有系爭機車之引擎號碼
      照片2 張（警卷第17、18號照片）及上開字模（偵查卷第
      60頁）雖有不符，惟扣案機車之引擎號碼，已据屏東縣警
      局鑑定為「經檢視該引擎號碼部位未發現有磨掉之痕跡，
      另以化學腐蝕法對該引擎模板實施腐蝕後，未顯現其他文
      字及數字」，已如前述，証人即警員黃仲傑之前開陳述與
      鑑定不符，自不足採，又山葉公司函所述之引擎號碼部位
      既經鑑定未發現有磨掉之痕跡，又以化學腐蝕法對該引擎
      模板實施腐蝕後，未顯現其他文字及數字，是山葉公司之
      函文亦不足為上訴人甲○○不利之証明。
    綜上所述，因經鑑定後扣案機車引擎號碼部位未發現有磨掉
    之痕跡，另以化學腐蝕法對該引擎模板實施腐蝕後，亦未顯
    現其他文字及數字，此足証上訴人甲○○並無對扣案機車為
    磨掉原引擎號碼，再重新打造新引擎號碼之偽造文書情事，
    又被害人乙○○失竊之機車應屬半年之新車（89年11月27日
    出廠，90年5 月17日失竊），出廠半年之機車其外觀、引擎
    、螺絲應尚新亮麗，應無生銹情事，惟扣案機車引擎部位已
    有生銹、引擎鐵片有遭空氣侵蝕非亮麗、螺絲亦有略微生銹
    ，此有該扣案機車照片附於警卷可憑（見警卷第21頁照片）
    ，是扣案機車應非屬出廠半年之新機車，應非屬被害人乙○
    ○甫新購半年之機車，又被害人乙○○指認之機車右手把煞
    車桿有擦痕掉漆（見警卷第16、17頁照片被害人所指處），
    後座椅下YAMAHA下方有刮痕（見警卷第16、18頁照片被害人
    所指處及近照），因該部位是機車車身凸出之部位，為一般
    機車摔倒所常見之刮痕，扣案之機車是使用10年之中古機車
    ，該部位有刮痕自屬平常、難免，又機車里程數業者本容易
    調整，是前述刮痕及里程數，均不得据以為是被害人乙○○
    所失竊機車所特有，且僅憑被害人乙○○1 人指述即遽認扣
    案機車是被害人所失竊亦有未合，此外復查無其他確切証据
    証明上訴人甲○○有偽造文書及故買贓車之犯罪情事，其犯
    罪即屬不能証明。
四、原審不察，遽予論科，尚有未洽，上訴人甲○○上訴指摘原
    判決不當，為有理由，原判決自應予撤銷，並改為上訴人甲
    ○○無罪之判決，以免冤抑。
據上論結，應依刑事訴訟法第369 條第1 項前段、第364 條、第
301 條第1 項，判決如主文。
本案經檢察官陳國全到庭執行職務。
中    華    民    國    95    年    2    月    7     日
                  刑事第六庭  審判長法  官  王憲義
                                    法  官  李璧君
                                    法  官  張盛喜
以上正本證明與原本無異。
如不服本判決應於收受本判決後10日內向本院提出上訴書狀，其
未敘述上訴理由者，並得於提起上訴後10日內向本院補提理由書
狀（均須按他造當事人之人數附繕本）「切勿逕送上級法院」。
中    華    民    國    95    年    2     月    7     日
                                    書記官  林明威


司法院資訊處製作；財團法人民間司法改革基金會備份。
